臺灣臺北地方法院刑事判決                          八十九年度訴字第三四三號
    公  訴  人  臺灣臺北地方法院檢察署檢察官
    被      告  丁○○
    選任辯護人  文聞
                李汶哲
                郭美絹
    被      告  戊○○
                丙○○
右列被告等因違反著作權法等案件，經檢察官提起公訴（八十八年度偵字第二○八五
七號、第二○八五八號、第二四六五四號、第二四六五五號、第二四八七○號、第二
四八七一號、第二五五四二號、第二五五四三號、八十九年度偵字第八○號、第四五
三號）及移送併辦（九十年度偵字第二五二五三號、第二五二五四號），本院判決如
左：
    主  文
丁○○以明知為侵害著作權之物，而意圖營利而交付之方法侵害他人之著作權為常業
，處有期徒刑壹年陸月。緩刑肆年。扣案之遊戲光碟目錄壹拾陸本、遊戲標籤紙陸拾
貳包、如附表（一）、附表（三）、附表（四）所示之遊戲光碟片均沒收。
戊○○共同以明知為侵害著作權之物，而意圖營利而交付之方法侵害他人之著作權為
常業，處有期徒刑壹年陸月。緩刑肆年。扣案之遊戲光碟目錄貳拾貳本、如附表（二
）、附表（五）、附表（六）所示之遊戲光碟片均沒收。
丙○○共同以明知為侵害著作權之物，而意圖營利而交付之方法侵害他人之著作權為
常業，處有期徒刑壹年貳月。緩刑肆年。扣案之遊戲光碟目錄貳拾貳本、如附表（二
）、附表（五）、附表（六）所示之遊戲光碟片均沒收。
    事  實
一、丁○○、戊○○及丙○○等三人明知「Play Station」及「PS設計圖」業經乙○○○電腦娛樂股份有限公司（下稱新力公司，代表人久多良木健，公司設址日本
    國東京都港區赤阪七丁目一番一號）分別向經濟部中央標準局（現改制為智慧財
    產局）申請核准取得商標專用權，註冊為第六七二六六六號、第七一○四五四號
    商標，並均指定使用於錄有電腦程式之磁碟、磁卡、磁帶及光碟等商品，近年在
    全球個人電腦遊樂器市場行銷甚廣，品質著有商譽，為業界及消費大眾所共知，
    而「Play Station」、「PS設計圖」之二商標專用期間分別係自民國八十四年三
    月一日至九十四年二月廿八日，及八十五年三月十六日至九十五年三月十五日，
    又明知「小龍歷險記（Spyro the Dragon）」、「動感小子二」、「幻世虛構精
    靈機彈」、「終極保衛戰」、「抓猴冒險記」、「GT實戰賽車」、「異世界傳說
    」、「野戰神兵二」等遊戲光碟，雖為日本國法人即新力公司所著作，在日本國
    擁有著作財產權之電腦程式著作物，該電腦程式著作物由新力公司在日本首次發
    行後，即由新力公司於三十日內在中華民國管轄區內為首次發行，依著作權法第
    四條之規定，仍受我國著作權法之保護，非經新力公司之同意或授權，不得擅自
    重製、散布或意圖營利而交付；另明知「SEGA」業經甲○○○企業股份有限公司
    （下稱西雅公司，代表人入交昭一郎，公司設址日本國東京都大田區羽田一丁目
    二番十二號）向經濟部中央標準局（現改制為智慧財產局）申請核准，取得商標
    專用權，註冊為第二四九○七○號商標，並均指定使用於電腦、家用微電腦、公
    司用微電腦、電腦用磁片、磁碟、電視遊樂器程式卡帶等商品，近年亦在世界個
    人電腦遊樂器市場行銷甚廣，品質卓有商譽，為業界及消費大眾所共知，而「
    SEGA」之商標專用期間係自七十三年七月一日至八十三年六月卅日，嗣經核准延
    展至九十三年六月卅日；復明知「飛龍騎士AZEL PANZER DRAGOON（起訴書誤為
    GRAGOON）」之電腦程式著作物，雖為日本國法人即西雅公司所著作，在日本國
    擁有著作財產權之電腦程式著作物，該電腦程式著作物由西雅公司在日本首次發
    行後，即由西雅公司於三十日內在中華民國管轄區內為首次發行，依著作權法第
    四條之規定，仍應受我國著作權法之保護，非經西雅公司之同意或授權，不得擅
    自重製、散布或意圖營利而交付；及明知「NBA Live 97」、「NBA Live 98」、
    「NBA Live 99（起訴書誤為96）」、「Tiger Woods 99」、「Motor Racer（起
    訴書誤為Moto Racer）」等電腦程式軟體著作物，均係美商藝電公司（
    Electronic Arts Inc.下稱藝電公司，代表人Ruth A. Kennedy，公司設址209
    Redwood Shores Parkway,Redwood City,CA00000-0000 U.S.A.）擁有著作權之
    電腦程式著作物，依著作權法第四條第二款及八十二年七月十六日簽署生效之「
    北美事務協調委員會與美國在臺協會著作權保護協定」規定，為受我國著作權法
    保護之著作物，非經藝電公司之同意或授權，亦不得擅自重製、散布或意圖營利
    而交付，再明知「熱爆勁舞二（Dance Dance Revolution ２）」之電腦程式著
    作物，雖為日商可樂美股份有限公司（KONAMI CO.,LTD.下稱可樂美公司，代表
    人上月景彥，公司設址日本國東京都港區虎  門四丁目三番一號）所著作，在日
    本國擁有著作財產權之電腦程式著作物，該電腦程式著作物由可樂美公司在日本
    首次發行後，即由可樂美公司於三十日內在中華民國管轄區內為首次發行，依著
    作權法第四條之規定，仍應受我國著作權法之保護，非經可樂美公司之同意或授
    權，不得擅自重製、散布或意圖營利而交付；及明知「FINAL FANTASY」業經日
    商思奎爾股份有限公司（SQUARE CO.,LTD，下稱思奎爾公司，代表人鈴木尚，公
    司設址日本國東京都目黑區下目黑一－八－一          －）向經濟部中央標準
    局（現改制為智慧財產局）申請核准取得商標專用權，註冊為第六二六六九二號
    商標，並指定使用於錄有電腦程式之磁碟、磁卡、磁帶及光碟等商品，近年在全
    球個人電腦遊樂器市場行銷甚廣，品質著有商譽，為業界及消費大眾所共知，而
    「FINAL FANTASY」之商標專用期間係自八十三年一月一日至九十二年十二月三
    十一日，又明知「太空戰士八代（FINAL FANTASYⅧ）」、「聖劍傳說（LEGEND
    OF MANA）」等遊戲光碟，雖為日本國法人即思奎爾公司所著作，在日本國擁有
    著作財產權之電腦程式著作物，該電腦程式著作物由思奎爾公司在日本首次發行
    後，即由思奎爾公司於三十日內在中華民國管轄區內為首次發行，依著作權法第
    四條之規定，仍受我國著作權法之保護，非經思奎爾公司之同意或授權，不得擅
    自重製、散布或意圖營利而交付。詎丁○○竟出於意圖販賣仿冒前揭新力公司、
    西雅公司、思奎爾公司之商標商品及前揭三公司並藝電公司及可樂美公司盜版著
    作物以營利之概括犯意，自八十八年八月初某日起，在其所開設之臺北市○○○
    路○段十四巷廿九之十三號「二零零壹行」（起訴書誤為貳零零壹行）內，先由
    不明年籍綽號「阿己」之成年男子處，以每片約新臺幣（下同）四十元至五十元
    間不等之價格購入仿冒新力公司、西雅公司、思奎爾公司享有商標權及前揭三公
    司並藝電公司、可樂美公司之盜版電腦遊戲程式光碟片，再以每片六十元至七十
    元不等之價格販售予不特定人，並以此為常業，賴以為生。另戊○○、丙○○共
    同基於意圖販賣仿冒前揭新力公司、西雅公司、思奎爾公司之商標商品及前揭三
    公司並藝電公司、可樂美公司盜版著作物營利之犯意，由戊○○於八十八年九月
    一日起雇用丙○○為店員，並在戊○○所開設之臺北市○○區○○路三六二巷廿
    八號一樓「超時空玩具店」（店名為二○○一行松江店）內，先自不明年籍綽號
    「阿己」之成年男子處，以每片約四十元不等之價格購入仿冒新力公司、西雅公
    司、思奎爾公司享有商標權及前揭三公司並藝電公司、可樂美公司之盜版電腦遊
    戲程式光碟片，再以每片八十元之價格販賣予不特定人，並以此為常業，賴以為
    生。又丁○○、戊○○、丙○○所販賣之仿冒新力公司、西雅公司及思奎爾公司
    光碟片透過電視遊樂器執行時，在電視畫面亦出現擅自製作之新力公司、西雅公
    司或思奎爾公司之名稱及其商標，為相同之使用，致與上開公司所產銷之真品混
    淆，均足以生損害於新力公司、西雅公司及思奎爾公司。嗣於八十八年九月七日
    下午三時廿五分及卅分許，為警分別在「二零零壹行」、「超時空玩具店」查獲
    丁○○及丙○○二人，並在「二零零壹行」扣得遊戲光碟目錄十六本、遊戲標籤
    紙六十二包（起訴書誤載為二十六包）、及仿冒新力公司、西雅公司、思奎爾公
    司商標並盜版著作物及藝電公司、可樂美公司之盜版著作物光碟片共一千四百八
    十九片，內含仿冒新力公司商標並盜版著作物光碟片一千一百七十九片、仿冒西
    雅公司之商標並盜版著作物之光碟片二百四十七片（起訴書記載為二百二十五片
    ，經告訴代理人及被告於九十一年一月十六日至本院當場開封逐箱進行清點並製
    作清冊後應為二百四十七片）、仿冒思奎爾公司商標並盜版著作物光碟片四十五
    片、藝電公司之盜版著作物光碟片七片（起訴書記載為仿冒新力公司商標並盜版
    著作物及藝電公司之盜版著作物共計一千零八十四片，經告訴代理人及被告於九
    十一年一月十六日至本院當場開封逐箱進行清點並製作清冊後應為仿冒新力公司
    商標並盜版著作物光碟片計一千一百七十九片、藝電公司之盜版著作物光碟片計
    七片）、可樂美公司之盜版著作物光碟片十一片；及在「超時空玩具店」扣得遊
    戲光碟目錄二十二本及仿冒新力公司、西雅公司、思奎爾公司商標並盜版著作物
    及藝電公司、可樂美公司之盜版著作物光碟片共二千二百三十一片，內含仿冒新
    力公司商標並盜版著作物光碟片一千八百一十四片、仿冒西雅公司商標並盜版著
    作物光碟片三百七十六片、仿冒思奎爾公司商標並盜版著作物光碟片二十三片、
    藝電公司之盜版著作物光碟片十四片（起訴書記載為仿冒新力公司、西雅公司商
    標並盜版著作物及藝電公司之盜版著作物共計一千五百三十一片，經告訴代理人
    及被告於九十年七月十一日至本院當場開封逐箱進行清點並製作清冊後應為仿冒
    新力公司商標並盜版著作物光碟片計一千八百一十四片、仿冒西雅公司商標並盜
    版著作物光碟片計三百七十六片、藝電公司之盜版著作物光碟片計十四片）、可
    樂美公司之盜版著作物光碟片四片。
二、案經臺北市政府警察局大安分局報請暨新力公司委由陳和貴律師、徐嶸文律師、
    劉中城律師及西雅公司委由陳和貴律師、劉中城律師、趙珮怡律師及美商藝電公
    司委由李世章律師、陳文銓、陳立勝及可樂美公司、思奎爾公司均委由陳和貴律
    師、王怡今律師、徐嶸文律師告訴臺灣臺北地方法院檢察署檢察官偵查起訴及移
    送併辦。
    理  由
一、訊據被告丁○○、戊○○、丙○○均矢口否認有何違反著作權法等犯行，被告丁○○辯稱：不知上揭扣案物為盜版物，且係由他人寄賣云云，而被告戊○○、丙○○均辯稱：不知上揭扣案物為盜版物云云。經查，右揭犯罪事實業據告訴代理
    人指訴綦詳，且被告丁○○於檢察官偵查中自承：「他（指綽號阿己之男子）說
    寄賣的片子，一片可以賣六、七十元，他給我七折的成本‧‧‧」等語，足認被
    告丁○○有意圖營利而販賣上開仿冒商標並盜版物光碟片之行為，並有被告所有
    供犯罪或預備供犯罪所用如附表所示之仿冒新力公司、西雅公司、思奎爾公司商
    標並盜版著作物之光碟片、藝電公司、可樂美公司之盜版著作物光碟片及遊戲光
    碟片目錄、遊戲標籤紙等物扣案可憑。又被告三人所販售之光碟片，均為雙面銀
    白色之裸片，光碟片上並未印刷遊戲名稱，與一般有著作權之遊戲光碟片均有精
    緻包裝，光碟片未寫入資料一面均有彩色印刷之情形明顯不同，及與合法代理進
    口之遊戲光碟片每片售價均數百元甚或逾千元不等相較有重大之差異，被告三人
    從事遊戲光碟、卡匣及相關主機並週邊設備之販售，自具備上開售價僅數拾元之
    無印刷雙面銀色裸片為仿冒商品之認識，是被告所辯，殊不足採；此外，並有新
    力公司、西雅公司、思奎爾公司、藝電公司及可樂美公司之相關如事實欄所載之
    商標專用權與著作權首次發行資料及告訴代理人於九十一年一月十六日至本院清
    點並製作之清冊等在卷足資佐證，本件事證已臻明確，被告犯行均堪認定。
二、按外國人之著作合於下列情形之一者，得依本法享有著作權。但條約或協定另有
    約定，經立法院議決通過者，從其約定︰於中華民國管轄區域內首次發行，或於
    中華民國管轄區域外首次發行後三十日內在中華民國管轄區域內發行者。但以該
    外國人之本國，對中華民國人之著作，在相同之情形下，亦予保護且經查證屬實
    者為限。依條約、協定或其本國法令、慣例，中華民國人之著作得在該國享有著
    作權者，著作權法第四條定有明文。又按北美事務協調委員會與美國在臺協會即
    本協定之締約雙方，同意各依其國內法暨本協定，賦予文學與藝術著作之著作人
    、著作權人充分及有效之權益。又「受保護人」係指：甲、依各該領域法律認定
    為公民或國民之個人或法人及乙、於該領域內首次發行其著作之個人或法人，北
    美事務協調委員會與美國在臺協會著作權保護協定第一條第一項、第三項亦有明
    文。而本案如犯罪事實欄所示之侵害著作權之物，藝電公司已於美國取得著作權
    ，有相關著作權登記資料附卷可稽，而新力公司、西雅公司、思奎爾公司及可樂
    美公司均確於在日本首次發行後三十日內，在我國管轄區內首次發行，亦據其提
    出相關著作權登記資料、於日本首次發行資料、海關進口報單、商業發票及總經
    銷商英特全股份有限公司銷售如附表（一）及附表（二）所示之電腦軟體程式著
    作物相關發行資料、進貨單、出貨單、存貨單及存貨明細表等文件在卷足憑，故
    依前開規定，告訴人藝電公司、新力公司、西雅公司、思奎爾公司及可樂美公司
    之前開電腦程式著作均應受我國著作權法之保護。
三、復按刑法上所謂常業犯，指反覆以同種類行為為目的之社會活動之職業性犯罪而
    言，至於其犯罪所得之多寡，事後仍否保有該犯罪所得、是否恃此犯罪為唯一的
    謀生職業，則非所問，縱令兼有其他職業，或犯罪所得不多，均無礙於該常業犯
    罪之成立，最高法院八十九年度台上字第四四五號判決亦持此見解。是侵害著作
    權之常業犯，應指有反覆以侵害著作權為目的之同種類社會活動之職業性犯罪而
    言，至於犯罪所得之多寡，是否恃此犯罪為唯一的謀生職業，則非所問，縱另兼
    有其他職業，或犯罪所得不多，均無礙於常業犯之成立。本件被告丁○○、戊○○分別開設之「二零零壹行」及「超時空玩具店」主要均係販賣電腦遊戲軟體、
    電視遊樂器及週邊商品，被告丙○○係「超時空玩具店」之店員，且前開二家店
    內主要展示亦以盜版光碟為主，此有八十八年度他字第二三六七號、第二三六五
    號偵查卷附刑案現場採證相片各十三幀、三十五幀在卷足憑，另查獲之盜版光碟
    片分別多達一千四百八十九片及二千二百三十一片，數量龐大，被告三人明知為
    侵害著作權之物，仍以同一種類之行為販售，交付予不特定之人，是被告三人既
    有反覆以同類侵害著作權為目的之行為，參諸前開說明，自應論以常業犯，應依
    著作權法第八十七條第二款、第九十三條第三款及第九十四條之規定，均論以常
    業侵害著作權罪。
四、再按商標自註冊之日起，由註冊人取得商標專用權，商標法第二十一條設有明文
    ，而所謂商標之使用，依八十二年十二月廿二日修正公佈前商標法第六條第一項
    之規定，係指將商標用於商品或其包裝或容器之上，行銷國內市場或外銷者而言
    ；修正後之商標法第一項則明定：「本法所稱商標之使用，係指為行銷之目的，
    將商標用於商品或其包裝、容器、標帖、說明書、價目表或其他類似物件上，而
    持有陳列或散布。」足見修正後之商標法第六十二條之所謂「使用」，非以將商
    品行銷於外為必要，亦不允許未經授權之人，擅自於商品或包裝容器上使用他人
    業經註冊之商標；查告訴人新力公司、西雅公司及思奎爾公司等上開商標圖樣，
    均向我國經濟部中央標準局（現改制為經濟部智慧財產局）為商標註冊登記，分
    別指定使用於電腦、錄有電腦程式之磁碟、磁卡、磁帶、光碟及卡匣等商品，而
    透過電磁輸出入交換運算之作用，如以遊樂器、光碟機、電腦主機之操作為媒介
    ，始於電視或電腦螢幕前出現商標圖樣者，其標示型態足資一般商品購買人認識
    其表彰商品之來源者，亦應認屬於商標法第六條第一項之所稱之其他類似物件之
    範疇；被告三人故意販賣侵害他人商標專用權之盜版光碟片，所為均係犯商標法
    第六十三條之罪。被告戊○○、丙○○二人就上揭犯行，有犯意之聯絡及行為之
    分擔，皆為共同正犯。被告三人先後多次違反商標法之犯行，時間緊接，所犯構
    成要件相同之罪名，顯係基於概括犯意反覆為之，為連續犯，依刑法第五十六條
    之規定應論以一罪，並加重其刑；又被告三人以一販賣行為同時侵害分屬不同主
    體之多數商標專用權與著作權，為想像競合犯，應分別從一重處斷。
五、核被告三人所犯上開商標法第六十三條及著作權法第九十四條二罪，係一行為觸
    犯二罪名，屬想像競合犯，應依較重之著作權法第九十四條處斷，又本件被告三
    人關於販賣仿冒思奎爾公司之商標商品並可樂美公司盜版著作物光碟片以營利之
    犯行雖未據檢察官起訴，然與前經本院認定被告三人販賣仿冒前揭新力公司、西
    雅公司之商標商品及前揭二公司並藝電公司盜版著作物以營利之有罪部分，有想
    像競合犯之裁判上一罪關係，為起訴效力所及，本院自得併予審究。爰審酌被告
    丁○○、丙○○素無前科，有臺灣高等法院被告全國前案紀錄表在卷足稽，品行
    尚稱良好、丙○○僅為受雇之店員、戊○○於八十八年八月一日始向被告丁○○
    頂下「超時空玩具店」經營權等事實，及被告犯罪之動機、目的無非意圖營利，
    竟販賣侵害他人商標權、著作權之盜版電腦程式著作物，且數量非微，藐視法律
    規範尊重他人智慧財產權之意旨，嚴重破壞我國保護智慧財產權之國際形象，衍
    生貿易糾紛，所生之危害鉅大，暨犯罪後之態度等一切情狀，分別量處主文所示
    之刑，以示懲儆。末查被告丁○○及丙○○未曾受有期徒刑以上刑之宣告，戊○○五年以內未曾受有期徒刑以上刑之宣告，有被告等臺灣高等法院被告全國前案
    紀錄表在卷可按，彼等因一時失慮，致誤觸法網，本院認其經此次起訴審判之教
    訓後，當能知所警惕，而無再犯之虞，因認對被告等三人所處之刑以暫不執行為
    適當，爰併均宣告緩刑四年，用勵自新。又扣案如附表（三）至附表（六）所示
    之遊戲光碟片共片，為侵害他人商標專用權之物，應依商標法第六十四條宣告沒
    收，另扣案如附表（一）、附表（二）所示之遊戲光碟片共片、遊戲光碟目錄三
    十八本及遊戲標籤紙六十二包，為供犯罪或預備供犯罪所用之物，且屬被告丁○○、戊○○所有，此經其供陳在卷，併依刑法第三十八條第一項第二款之規定宣
    告沒收。
六、公訴意旨另以：被告丁○○與被告戊○○、丙○○共同基於意圖販賣仿冒如事實
    欄所載新力公司、西雅公司、思奎爾公司之商標商品及前揭三公司並藝電公司及
    可樂美公司盜版著作物營利之犯意，委由戊○○於八十八年九月一日起雇用丙○○，推由戊○○、丙○○二人在臺北市○○路三六二巷二八號一樓開設「超時空
    玩具店」，販賣上開侵害他人商標專用權、著作權之盜版物光碟片，被告丁○○
    則負責至「超時空玩具店」，收取販賣上開盜版物光碟片所得之利益，因認被告
丁○○此部分之行為亦涉有違反著作權法第九十四條常業侵害著作權罪、商標法
    第六十三條販賣侵害他人商標專用權商品罪等罪嫌。訊據被告丁○○堅決否認有
    何違反著作權法等犯行，辯稱：設於松江路之「超時空玩具店」已於八十八年八
    月一日讓渡給被告戊○○，嗣後之經營均改由被告戊○○負責，有時候會去該店
    是因為要向戊○○收取未清償之讓渡款項等語。經查，被告丙○○於警訊、偵審
    中均供稱「超時空玩具店」之負責人為被告戊○○，被告戊○○亦於本院自承：
    「（松江店的是否你的？你是否老闆？）松江店的光碟片是我的，我在八月中旬
    向丁○○先生頂下來的，當時有讓渡書。」、「（為何檢察官問你的時候，你說
    店是丁○○的？）因為我不甘心，我剛頂店，就被查獲。」並在被法官問及讓渡
    款項清償與否之問題時，答稱：「他（被告丁○○）會陸續過來收錢，是因為錢
    還沒有給清。」（參本院九十年八月六日訊問筆錄）被告丁○○之辯解與被告丙○○、戊○○之供述相符，復有被告丁○○、戊○○於八十八年八月一日書立之
    讓渡書在卷可考，足認被告丁○○並未參與「超時空玩具店」之經營，被告丁○○之辯解堪以採信，公訴人認被告丁○○此部分涉有違反著作權法第九十四條、
    商標法第六十三條等罪即有未合，此外復查無其他證據證明被告丁○○確有公訴
    人所指此部之犯行，惟公訴意旨認此部分與前揭論罪科刑之違反著作權法等罪部
    分有連續犯之關係，屬裁判上之一罪，爰不另為無罪之諭知。
七、公訴意旨復以：被告三人所販售前揭仿冒新力公司及西雅公司產製之遊戲光碟片
    ，於電視遊樂器執行使用時，除在電視影像畫面呈現出前揭「Play Station」、
    「PS」及「SEGA」等商標圖樣外，於畫面下方會出現新力公司所標示之「
    Licensed by Sony Computer Entertainment Inc.」等足以對外表示一定該等光
    碟產品係新力公司所生產用意之證明文字，詎被告三人竟以概括之犯意以前述方
    法連續行使偽造準私文書，足以生損害於新力公司及西雅公司等，因認被告涉有
    刑法第二百十六條行使第二百十條、第二百二十條第二項之行使偽造準私文書之
    罪嫌。惟按犯罪事實，應依證據認定之，無證據不得推定其犯罪事實，不能證明
    被告犯罪者，應諭知無罪之判決，刑事訴訟法第一百五十四條、第三百零一條第
    一項分別定有明文。而公訴人認被告涉有刑法第二百十六條、第二百十條、第二
    百二十條第二項之罪嫌，無非係以被告所販賣之盜版光碟片，透過電視遊樂器之
    執行，於電視畫面中會呈現前述之商標或授權文字之顯示，該等影像、符號自屬
    刑法上所稱之準文書，被告三人予以販賣並行使，自為刑法偽造文書罪章所當處
    罰為其主要論據，惟查：
（一）按刑法固於八十六年十月六日經總統令公布修正刑法第二百二十條，除將原條
      文列為第一項增列「圖畫」、「照像」以文書論之規定外，並增列第二項：錄
      音、錄影或電磁紀錄，藉機器或電腦之處理所顯示之聲音、影像或符號足以表
      示其用意之證明者，亦同於同條第一項之規定以文書論之規定，此乃係以近代
      社會對於錄音、錄影、電腦之使用，日趨普遍，並漸用以取代文書之製作，已
      應實際需要，並於同年月八日生效，合先陳明。
（二）查本案被告三人固於上開條文修正生效後販賣電腦遊戲光碟片，其若有該當於
      該條情形而有偽造及行使偽造行為，自應有該條之適用。然按商標本身之作用
      在於表彰自己營業之商品，商標法第二條定有明文。公訴人所指新力公司及西
      雅公司等商標，其文字組合之結果僅係一種較為特別之名稱，所表示者不具文
      書之意思性。綜此，上開商標本身均非屬刑法上所稱之文書；而商標法所保護
      之商標法益，乃在於保護非商標專用權人不得任意使用他人之商標，其保護之
      重點在於商標使用之概念，而有別於刑法第二編第十五章偽造文書印文罪章所
      使用之偽造、變造、不實登載等概念。故電視螢幕上出現之文字或圖樣商標，
      雖屬於電腦處理所顯示之圖樣及字形，然其客觀上既無文書所具備之意思性，
      尚難與文書同論，此亦可參酌現行刑事審判實務對於單純違反商標法第六十二
      條及六十三之罪，並無同時論以偽造準私文書罪或行使偽造準私文書等罪亦可
      推知。
（三）另就電視螢幕上所出現之「Licensed by Sony Computer Entertainment Inc.
      」、「PS」及「Sega」等英文名稱、授權文字及標示，固足以對外表示該等光
      碟內之著作係新力公司及西雅公司等所創作之用意證明文字，然該等電視螢幕
      上所出現之英文名稱、授權文字及標示等，均係不詳姓名者盜拷軟體侵害著作
      權時之當然結果，最高法院九十年台上字第一四○八號判決亦同此見解；又刑
      法上之行使偽造私文書，必須提出偽造之文書，本於該文書之內容有所主張方
      得成立。又所謂行使偽造文書，乃依文書用法，以之充作真正文書而加以使用
      之意，故須行為人就其所偽造內容向他方有所主張，始足當之，最高法院四十
      七年台上字第一○四八號、七十二年台上字第四七○九號判例可資參照。是所
      應審究者應為被告販售盜版光碟時，有無行使偽造文書之故意或犯行？而依一
      般販賣盜版光碟之交易習慣，被告斷不可能於交易過程，逐一透過電視遊樂器
      之執行於電視螢幕上對於該等商標、英文名稱及授權文字向顧客為任何主張，
      反之，上揭商標、英文名稱及授權文字之程式皆僅為電磁紀錄而儲存於光碟片
      中，故買賣交易之際，客觀上被告亦難就該等內容為任何主張，而顧客交易當
      場既未見到該等內容，又如何憑信被告之主張為真，而為文書之信用交易？是
      被告販售盜版光碟時，並無行使偽造文書之故意或犯行。
    綜上以觀，難認被告三人販賣盜版光碟片之行為，與刑法第二百十六條、第二百
    二十條、第二百十條之罪名構成要件該當。而公訴人所認被告三人行使偽造準私
    文書之犯行之部分，與前揭論罪科刑之著作權法第九十四條部分屬牽連犯裁判上
    一罪，故不另為無罪之諭知，附此敘明。
據上論斷，應依刑事訴訟法第二百九十九條第一項前段，商標法第六十三條、第六十
四條，著作權法第九十四條、第九十三條第三款、第八十七條第二款，刑法第十一條
前段、第二十八條、第五十六條、第五十五條、第七十四條第一款、第三十八條第一
項第二款，罰金罰緩提高標準條例第二條，判決如主文。
本案經檢察官蔡立文到庭執行職務
中      華      民      國     九十一     年      五      月     七     日
                                      臺灣臺北地方法院智慧財產法庭
                                          法  官  張  宇  樞
右正本證明與原本無異。
如不服本判決，應於判決送達後十日內，向本院提出上訴狀。
                                          書記官  楊  麗  娟
中      華      民      國     九十一     年      五      月     八    日
附錄本案論罪科刑所依據之法條全文：
商標法第六十三條：
明知為前條商品而販賣、意圖販賣而陳列、輸出或輸入者，處一年以下有期徒刑、拘
役或科或併科新臺幣五萬元以下罰金。
著作權法第八十七條：
有下列情形之一者，除本法另有規定外，視為侵害著作權或製版權︰
一、以侵害著作人名譽之方法利用其著作者。
二、明知為侵害著作權或製版權之物而散布或意圖散布而陳列或持有或意圖營利而交
    付者。
三、輸入未經著作財產權人或製版權人授權重製之重製物或製版物者。
四、未經著作財產權人同意而輸入著作原件或其重製物者。
五、明知係侵害電腦程式著作財產權之重製物而仍作為直接營利之使用者。
著作權法第九十三條：
有下列情形之一者，處二年以下有期徒刑，得併科新台幣十萬元以下罰金︰
一、侵害第十五條至第十七條規定之著作人格權者。
二、違反第七十條規定者。
三、以第八十七條各款方法之一侵害他人之著作權者。
著作權法第九十四條：
以犯第九十一條、第九十二條或第九十三條之罪為常業者，處一年以上七年以下有期
徒刑，得併科新台幣四十五萬元以下罰金。
